臺灣臺中地方法院民事判決　　　　　　　94年度訴字第1223號
原　　　告
即反訴被告　乙○○
訴訟代理人　黃文皇　　律師
被　　　告
即反訴原告　丙○○
上當事人間請求損害賠償事件，本院於94年8月26日言詞辯論終
結，判決如下：
    主    文
原告之訴駁回。
反訴被告應給付反訴原告新台幣壹佰壹拾萬捌仟貳佰參拾貳元及
自九十四年六月十八日起至清償日止，按年息百分之五計算之利
息。
本訴及反訴訴訟費用均由原告（反訴被告）負擔。
　　事實及理由
壹、原告本訴起訴意旨：
　一、說明「原告本件請求之『原因事實』」如后：
　　(一)查原告乙○○於88年5月3日與被告丙○○，就原告名下所
　　　有門牌為「台中市○○路○段637號22樓之1」房地，雙方
　　　合意以3,800,000元價金出賣予被告，並寫立買賣契約書
　　　，於契約書內約定：在同日由被告給付原告價金新台幣（
　　　下同）25 0,000元，至於剩餘3,550,000元價金，則約定
　　　由被告承接原告「原先向中聯信託投資股份有限公司（以
　　　下簡稱中聯公司）之房地貸款」3,474,720元，及承接原
　　　告原先貸款未繳之利息63,232元，及承接其他雜支，作為
　　　本件房地買賣價金3, 550,000元之「給付方法」，意即「
　　　約定」由被告「承接原貸款，及續交利息」，為被告給付
　　　原告房地價金之「給付方法」，也就是說，以「被告承接
　　　原告對於第三人之債務」，作為給付價金之「給付方法」
　　　，故此項「約定」，即成為被告之「契約義務」，及「契
　　　約責任」，是被告自應依約「履行債務」，請參見不動產
　　  買賣契約書第二款：買賣價金合計新台幣3,800,000元。
　    第三條：本契約成立同時，由甲方（即被告）向乙方（即
      原告）給付250,000元，其殘餘價金（3,5 50,000元）付
      款方法約定如左：一、（承接）乙方原銀行貸款3,474,72
      0元。二、（承接）乙方原貸款利息63,232元。甚至原告
      恐怕被告於日後或者不去辦理房地過戶，或者因故無法過
      戶，或者故意不承接貸款續交利息，而致生損害於原告，
      乃於第三條末尾，與被告訂立「特別約定」，載有：「乙
　    方同意原貸款由甲方承接，若來日甲方（即被告）交息不
      正常，與乙方（即原告）無涉，甲方應負一切法律責任」
      等語（見原證一買賣契約書影本）。
　　(二)按原告於88年5月3日與被告簽立買賣契約書後，即將「印
  　　鑑證明」三張交付給被告，且在被告擔任負責人而經營之
　    「力霸房屋公司台中加盟店」內，將「印鑑章」交給被告
      所委任而「使用」之代書（即資誠代書事務所之代書），
      再由代書在過戶之書類上「代理原告」蓋妥一切印文，並
　　　約定由被告自行送請過戶，且隨即將房地於同日內「點交
　　　」給被告取得。顯見，原告於88年5月3日，已經交付「印
　　　鑑證明」三張給被告，及將印鑑章在過戶書類上，「用印
　　　完畢」，及將房地「點交」給被告居住，此有買賣契約書
　　　載有：「第四條：本件不動產買賣登記手續期日約定於民
　　　國88年5月3日，雙方須同往力霸房屋事務所履行（過戶）
　　　登記手績，屆時乙方應將本件不動產產權移轉登記需要文
　　　件提交甲方以便聲請（過戶）登記。第六條：雙方約定於
　　　民國88年5月3日應將本件買賣標的物點交於甲方管業、使
　　　用收益。」等情（請參見原證一買賣契約書影本），可為
　　　證據。實無庸由被告於訴訟中，或抵賴，或否認，特此說
　　　明。
　　(三)被告「不」於88年5月3日「過戶書類全部用印完畢」之翌
　　　日，「即時」送請地政機關辦理過戶，竟「遲延」於7個
　　　月後之88年12月20日送請過戶登記時，而遭地政機關以「
　　　印鑑證明之印文不清晰」為由，而退件，並命補正，但被
　　　告自接受補正通知後，並未於88年12月間，「即時」找尋
　　　原告請其補提另張印鑑證明，此有台中市中正地政事務所
　　　土地登記案件補正通知書可按（見原證二）。尤有甚者，
　　　原告於簽約時共計交付被告三張印鑑證明，被告被命補正
　　　印鑑證明書時，理應另就其餘兩張中，選取一張印文清晰
　　　者，即時「再」請代書為補正過戶登記，被告不循此補救
　　　之途，核其所為，已有重大過失，而有歸責性甚明。詎，
　　　被告竟於「延誤補正期」兩年後之91年10月9日，「才」
　　　以郵局存證信函通知原告補正交付「正確」之印鑑證明書
　　　（見原證十二郵局存證信函影本）。蓋系爭房地，因被告
　　　拒絕向銀行繳納「還本付息」，已於91年5月14日「先一
　　　步」遭法院囑託查封完畢，被告始「後一步」於同年10月
　　　9日通知原告補正，此時，縱原告再提交一百張正確之印
　　　鑑證明書給被告，都無法治癒因被告「遲延給付」貸款，
　　　所造成系爭房屋「遭法院查封」之事實，單以此節相衡，
　　　即可證明純因被告之可歸責性，而造成系爭房地被貸款銀
　　　行送請法院查封拍賣，而衍生不足額受償之「新債務負擔
　　  」，是此項損失，自應由有過失之被告負擔。
　　(四)嗣經被告於88年12月間，因印鑑證明不清晰，致無法辦理
  　　過戶登記，但被告為履行原證一所示之「契約義務」（即
　　　承接貸款續交利息），「仍」自88年12月以後，仍以原告
　　　乙○○名義，「按月」向中聯公司繳交約31,000元，操作
　　　「還本付息」之行為。經查，被告自88年5月3日受領房地
　　　後，自88年5月間起，迄90年10月間止，共計長達有30個
　　　月期間，仍然以原告乙○○名義，向中聯公司操作「還本
　　　付息」之行為，此有中聯公司所出具之和解書載有「截至
　　　90年10月間，甲方（即指乙○○）即不再續繳本息，乙方
　　　（即指中聯公司）即聲請法院查封拍賣乙○○房地取償」
    　（見原證三和解書影本）等情。核此事實，顯見被告縱然
  　  於「88年12月間」，將房地送請過戶而被退件，但於退件
  　　前，被告「仍能」以原告名義向中聯公司「還本付息」長
    　達8個月，復於退件後，被告「亦能」以原告名義向中聯
　　　公司「還本付息」長達22個月，足證被告所負擔之契約義
　　　務（即承接貸款，繳交利息），根本不受「房地無法過戶
　　　」之影響，況且，被告於「未過戶」之狀態下，可以引用
　　　原告之名義，而踐行「還本付息」之手績，長達30個月之
　　　久，己詳述如前。意即，被告自90年11月9日起（按本件
　　　還本付息之日期為每月9日，及每月還本付息金額約31,00
　　　0元），拒絕履行契約義務，不再向中聯公司操作「還本
　　  付息」之行為，乃致系爭房地被中聯公司拍賣取償，而致
　　　生損害於原告，為不爭之事實。總而言之，本件房地被拍
　　　賣而致原告受損，實肇因於被告拒繳房貸，而非肇因於房
　　　地無法過戶，且無法過戶，係肇因於被告之過失責任，原
　　　告並無過失，因此，被告就無法過戶之事實，理應自負其
　　  責，此節，容後再述。
　　(五)查系爭房地，因為被告「不履行契約而停止還本付息」之
  　　可歸責事由，致被中聯公司拍賣取償後，仍有「不足額受
　    償」之事實，致原告尚積欠中聯公司1,106,131元之「債
      務」，此有　鈞院92年5月29日之「分配表」所載金額可
　    按（見原證四　鈞院分配表影本），及有中聯公司所出具
　    之和解書載有：「…經拍賣甲方（即指乙○○）之房地後
      ，因不足額受償之原因，致甲方尚積欠乙方（即指中聯公
      司）1, 106,131『債務』」等情（請參見原證三），顯見
      原告所受損害之金額為1,106,131元。查　鈞院於92年5月
      29日作出分配表時，即確定了中聯公司「不足額受償」之
      金額，設若被告能夠始終履行契約，不停止還本付息，則
      系爭房地即不會遭中聯公司聲請法院拍賣，亦不致讓原告
      蒙受本件「不足額受償」之債務，是本件「不足額受償」
      之「金額」，即為被告所造成原告之「實際損害」金額，
      且分配表作成之日，即為原告「損害金額確定」之期日，
      特此說明。
　二、說明「原告可本於民法第231條第1項『給付遲延損害賠償
  　　』之法律關係，及買賣契約書第三條末尾『特別約定』之
　    契約內容，訴請被告賠償1,106,131元」之證據、理由如
      后：
　　(一)按原告與被告於88年5月3日，訂立如原證一所示之買賣契
　　　約書時，即與其約定：有關3,550,000元價金之給付方法
　　　，係由被告以「承接原告對於中聯公司之還本付息」，作
　　　為「給付方法」，請參見買賣契約書第三條最後一行所載
　　  。
　　(二)且原告於88年5月3日，將三張「印鑑證明」（見原證五印
　　　鑑證明影本）交付給被告，並將印鑑章交給被告所使用之
　　　代書，由伊在過戶書類上「用印完畢」，並當場將房地「
　　　點交」給被告受領後，已履行出買人一切義務。並約定由
　　　被告自行送件辦理過戶登記，惟被告遲延7個月後，於88
　　　年12月20日送請過戶登記時，因印鑑證明之印文不清晰，
　　　造成地政機關於88年12月22日，將之退件，並命補正，則
　　  被告並未積極設法補正，致迄今均未能過戶完畢。
　　(三)惟前揭未能過戶之事實，在現實層面上，並不會影響被告
　　　履行契約義務（即承接貸款，續交利息），按被告於88年
　　　12月22日退件前，「仍能」以原告名義向中聯公司「還本
　　　付息」長達8個月之久，被告於退件後，「亦能」以原告
　　　名義向中聯公司「還本付息」長達22個月之久，足證被告
　　　「履行契約」之過程，並不受「房地無法過戶」之影響，
　　　至為明灼。被告以「房地無法過戶」，或以「無法過戶可
　　　歸責於原告」，想要對伊「遲延給付」，及違反買賣契約
　　　第三條末尾所載「特別約定」之可歸責事由，作為抗辯理
　　  由，均屬無理由，特此敘明。
　　(四)詎，被告自90年11月9日起，故意不履行契約，不向中聯
　　　公司操作「還本付息」之行為，且依雙方契約約定，被告
　　　應承接原告房貸，應按月向中聯公司還本付息，作為「給
　　　付義務」，故自90年11月9日起，被告對中聯公司停止「
　　　還本付息」，是被告即有「給付遲延」之事實。按民法第
　　　229條第1項著有：「給付有確定期限者，債務人自期限屆
　　　滿時起，負遲延責任。」，及民法第231第1項著有：「債
　　　務人遲延者，債權人得請求其賠償因遲延而生之損害。」
　　　，蓋因被告自90年11月9日起，不向中聯公司「還本付息
　　　」，即為被告之可歸責事由，且造成原告之系爭房地被中
　　　聯公司拍賣，而使中聯公司發生「不足額受償」之事實，
　　　相隨致生原告對中聯公司發生「不足額受償」之1,106,13
　　　1元「債務負擔」，原告此項損害，即由被告之「給付遲
　　　延」所致生，是原告自可本於民法第231條第1項「給付遲
　　　延損害賠償」之法律關係，請求被告賠償1,106,131元，
　　  並自起訴狀繕本送達之翌日起，依法定利率算付利息。
　  (五)原告於寫立買賣契約時，恐怕被告「不按時」還本付息，
　    或「停止」還本付息，而致生系爭房地被貸款銀行拍賣，
      致衍生原告損害，乃在買賣契約書第三條末尾，特意與被
      告簽訂「特別約定」，其內容約定為：「乙方同意原貸款
      由甲方（即被告丙○○）承擔，若來日甲方交息不正常，
      與乙方（即原告乙○○）無涉，甲方（即被告）應付一切
      法律責任（即指本件所請求之損害賠償責任）」等情（請
      參見原證一買賣契約書），雙方「既」特意成立此項「特
      別約定」，就是為了排除各種原因，包含過戶手續因代書
      之過失，或因兩造任一方之過失，或因天災、人禍致無法
      完成過戶時，則規範由「占有」、「使用」房屋之被告，
      仍應依「特別約定」所載，按時繳付「貸款」之本息，以
      避免系爭房地被拍賣，若有違反此項特別約定，並應由被
      告負擔一切損害賠償之責任。按，本項「特別約定」己經
      成立生效在先，且白紙黑字，其文義內容又屬「清楚、明
      確」，原告除依「給付遲延」之法律關係外，再依本項「
      特別約定」之契約內容，請求被告負擔損害賠償之法律責
      任，是原告之請求自屬有理。
　三、說明「被告丙○○主張系爭房地『無法過戶』之過失責任
　　　在於原告，所以被告拒絕繳納房地貸款云云，實則，無法
　　　過戶之可歸責性，在於被告，而非在於原告」之證據、理
　　  由如后：
　　(一)按被告丙○○於其94年7月15日提具之理由狀(一)第二頁第
　　　九行起，載有：「二、查被告之所以『拒絕』履行『繳納
　　　貸款』，因原告未能提供正確印鑑證明，供辦理產權移轉
　　　登記，…被告依民法第264條主張同時履行抗辯權…被告
　　　依民法第265條類推適用不安抗辯權，而拒絕自己之給付
　　  」等語。
　  (二)足證，被告丙○○對於「拒絕繳納房地貸款」之事實，並
　    不爭執。且對於因其拒繳貸款，而致系爭房地遭法院拍賣
      ，而有不足額受償，致原告衍生「新債務負擔」達1,106,
      131元之事實，亦不爭執。被告僅以房地「無法過戶」之
      可歸責性在於原告，故而，被告行使同時履行抗辯權，而
      拒繳貸款置辯。所以，本件房地「無法過戶」之可歸責性
      ，究竟在於被告丙○○？或是在於原告乙○○？即為本案
      「重要爭點」之所在。
　  (三)說明「系爭房地『無法過戶』之可歸責性，在於被告，並
　    非在於原告」之證據、理由如后：
　　　(1)查原告於88年5月3日與被告寫立買賣契約書時，曾交付
  　　　被告共計三張印鑑證明書，縱被告持交代書過戶之印鑑
　　　　證明書上印文不清晰時，被告自應再將「其餘兩張」印
　　　　文清晰之印鑑證明書，提交代書使用，被告未為此途，
　　　  其有過失，並有可歸責性之「理由一」也。
　    (2)復查，由地政機關評為「印文不清晰」之該張印鑑證明
　      書，並非由原告所製作，而係由原告於88年5月3日向台
        灣省台中市北屯區戶政事務所申請，經其核發而取得，
        是為國家機關所製作並發給原告持有之公文書，此節，
        應為兩造所不爭執，縱因國家機關製作而生不清晰之結
        果時，此項事實對兩造而言，均無可歸責性，應屬「不
        可抗力」之介入，兩造對此見解亦不會有爭執，按買賣
        房地之常規、習慣、及社會通見，當買賣雙方寫立買賣
        契約書，賣方已在過戶書類上用印完畢，且將印鑑證明
        書交付給買方，並授權買方單面去辦理過戶時，買方理
        應「即時」送請地政機關辦理過戶手續，詎，被告及代
        書在　鈞院陳述時，或作證時，均坦承本件遲延至88年
        12月間（足足延遲超過7個月以上，應屬重大延遲），
        始送請過戶。按證人即承辦本件過戶之代書丁○○於94
        年7月15日在　鈞院證述：「本件系爭不動產過戶手續
        是我承辦的。法官問：本件不動產買賣是成立於88年5
        月3日，到何時才去辦過戶手續？證人答：本來是5月就
        要辦理過戶，因為利率、額度的問題，要辦理轉貸款，
        找幾家銀行比較條件，耽誤了一些時間。法官問：到何
        時才再辦理過戶？答：到了12月再去辦理過戶手續」（
        見原證十三證人丁○○　鈞院筆錄影本）。核此，具證
        就連承辦本件過戶之代書亦證述「確有遲延過戶」之事
        實。按民法第231條第2項著有：「前項債務人，在遲延
        中，對於因不可抗力而生之損害，亦應負責。」，基此
        ，既被告因其遲延過戶，對於「因不可抗力」之國家機
        關所發給之不合用印鑑證明，而生之「退件損害」，自
        應由「遲延過戶」之被告自負其責，有民法第231條第2
        項規定，可為參照，此為被告對於「無法過戶」有可歸
        責性之「理由二」也。
　    (3)按過戶手續，於88年12月22日被退件後，被告與代書均
  　    未以書面「即時」通知原告補正（實際上，被告當時手
        中還有兩張印鑑證明，可供補正），嗣經被告於90年11
        月9日起，乃拒繳房貸本息，並經貸款銀行於91年5月8
        日聲請　鈞院強制執行（見原證十債權人聲請狀影本）
        ，並經　鈞院於91年5月14日囑託地政機關為查封登記
        （見原證十一囑託查封函影本），至此，系爭房地已「
        先一步」遭查封登記，而處於產權「無法過戶」之狀態
        ，被告始「後一步」於91年10月9日以郵局存證函（見
        原證十二郵局存證函影本），向原告表示印鑑證明書不
        清晰，請求設法補正，按被告遲於房地已經被查封之「
        禁止過戶」時期，始對原告通知補正，此時，原告再提
        交一百張清晰之印鑑證明給被告，被告亦無法重開過戶
        手續，蓋因系爭房地已受查封登記，地政機關已經「拒
        絕受理」過戶之申請，是被告於91年10月9日對原告之
        補正通知，即為無效之通知。此即為「無法過戶」之責
        任，可歸責於被告之「理由三」也。
　    (4)按原告乙○○於94年7月15日在　鈞院陳述：「88年12
　      月被退件後，…而在退件後，經過2年多，到房子被拍
        賣，都沒有通知我本人，買方與代書應有過失。91年5
        月房子被查封後，7月我也有寄存證信函給對方（提出
        存證信函影本），買方還是沒有通知我。」（見原證十
　　　　四原告乙○○　鈞院筆錄影本）。及原告訴代於同日在
　　　　　鈞院陳述：「我們否認被告在91年10月之前有通知我
　　　　們」等情。及證人即承辦代書丁○○於同日在　鈞院證
　　　　述：「答：本件簽約時，房子是有點交給買方，…我們
　　　　只知道簽約的（台中）地址…並不知道賣方台北的地址
　　　　。答：（存證信函）是我幫買方寄的。我只知道賣方台
　　　　中的地址而已。」（見原證十五證人丁○○　鈞院筆錄
　　　  影本）。
　    (5)查，原告乙○○於開庭時主張：自88年12月過戶被退件
  　    後，迄房子於91年5月間被查封後，經過2年多，都沒有
        通知我，買方與代書都有過失。且原告訴代亦於當庭「
        否認」於91年10月之前，有收到被告任何要求補正之通
        知。雖然，被告主張於房地查封前，有通知原告，惟其
        始終無法舉證以實其說，則被告此項主張，係臨訟卸責
        之詞，應無可採。
　    (6)按承辦代書，為求卸責，竟「謊稱」只知道原告台中的
  　    地址，不知道原告台北的地址，致無法將「退件補正」
        之信函寄達台北，以供原告收訖，復供稱91年10月9日
        之「補正通知函」，是伊替被告丙○○寄的，伊（即丁○○）只知道原告台中的地址云云，有原證十五丁○○
        之筆錄，可供相互參照比對。詎，丁○○所替發之91年
        10月9日「補正通知函」，竟是寄達原告「台北」之地
        址，此有該函件影本可按（見原證十六信封影本），核
        此，顯見承辦代書於作證時，竟為此「天下大謊」，足
        證其證言虛偽，且對被告有所迴護，據此，亦足證代書
        於91年10月9日以前，並非找不到原告，而是因疏忽，
        怠惰，或其他不可告人之原因，乃就退件應補正之事實
        ，並無通知原告，且被告於91年10月9日以前，亦無通
        知原告，已足堪認定。「既」，系爭房地於查封之前，
　　　　被告均未將「過戶遭退件，應補正印鑑證明」之事，通
　　　　知原告，此亦為「無法過戶」之過失責任，可歸責於被
　　　  告之「理由四」也。
　　　(7)被告復以「系爭房地於90年5月間被查封以前，因為原
　　　　告在大陸，所以找不到原告，因此無法通知原告」置辯
　　　　，原告特說明「自88年8月起，至89年7月止，其人在仲
　　　　強公司擔任總經理職務」，並由該公司之副總經理王義
　　　　生提出「證明書」為證，復說明「自89年8月起，至90
　　　　年3月止，其人在世界華人網路公司擔任董事長職務」
　　　　，並由該公司之副總經理呂錫銘提出「證明書」為證，
　　　　請　鈞院參見原證十七「乙○○未離開台灣證明書」，
　　　　足可證明被告所辯，找不到原告云云，為虛偽而不足採
　　　  。
　    (8)綜前析論，系爭房地「無法過戶」之責任，應可歸責於
　      被告，至為明灼。再則，原告在此處所要說明之「最重
        要之點」是：房地「無法過戶」，並不會造成房地遭到
        拍賣，本件房地之所以遭到拍賣，而致生原告損害，是
　      因被告自90年11月9日起「遲延給付」房貸本息（即拒
        繳房貸），乃造成本件拍賣，且被告之「遲延給付」，
        與系爭房地被拍賣「致生原告損害」間，有直接因果關
        係，是原告之損害自應由被告負擔。總而言之，一方面
        ，系爭房地「無法過戶」之責任，可歸責於被告，原告
        並無任何過失責任，應是一個不爭之「事實」，惟「無
        法過戶」，並非致生原告損害之「原因」所在。另一方
        面，被告不履行買賣契約，遲延給付房貸，才是造成本
        件房地被拍賣，而致生原告損害之「真正原因」，是原
        告以債務不履行「給付遲延」之法律關係請求被告損害
        賠償，自屬有理由。
　四、說明「被告所主張同時履行抗辯權，及不安抗辯權，並非
　　  有理」之理由如后：
　　(一)按被告所主張民法第264條之「同時履行抗辯權」，其先
  　　決條件是兩造間，均負有「同時給付」之義務為「前提」
　　　，首先說明。
　　(二)惟，本件買賣契約，於88年5月3日成立時，雙方即有約定
　　　，被告應自「即時」起，繳納5月份以後之本息，並應「
　　　立即」去繳納2月、3月欠繳之本息，且約定若被告交息不
　　　正常，致生拍賣房地，要付一切賠償責任等情，請參見契
　　　約書第三條第二項規定：「乙方原貸款利息88年2月9日至
　　　4月9日新台幣六萬餘元」，及第三條末尾之「特別約定」
　　　載有：「乙方同意原貸款由甲方（即被告）承接，若來日
　　　甲方交息不正常，甲方應負一切法律責任。」等情，此處
　　　之明文約定，即為原告主張被告應「即時」去繳5月份，
　　　及「按時」去繳日後月份，甚至「立即」去補繳尚欠月份
　　　本息之確實證據。此為約定被告對於「房地貸款」之給付
　　  方法。
　  (三)但是，就辦理「過戶手續」之約定，是原告將一切用印完
  　　畢之書類均交付被告，而授權被告自行「擇期」單方去辦
　    理即可，請參見契約書第四條約定：「乙方應將本件不動
      產產權移轉需要文件，提交甲方，以便聲請登記」，且該
      條並無「辦理時限」約定。
　　(四)由雙方所約定「繳納貸款」之時限，與約定「辦理過戶」
　　　之時限，來作比較，足以明顯看出，被告有「先為給付」
　　　，且需按時性、繼續性給付之事實存在。既雙方就「貸款
　　　部分」有「先為給付」之約定，則被告即不適用「同時履
　　  行抗辯權」之餘地甚明。
　　(五)尤有甚者，就本件過戶之辦理實況而言，代書已證述確有
　　　「遲延7個多月後」才送請過戶之事實，且被告於訂約後
　　　，就貸款部分，亦有立即「先為繳納」之事實存在，故就
　　　本案中已經發生之事實而言，兩造間已非屬同時給付之狀
　　　態，且被告已形成先為繳納房貸之「先為給付」狀態，殊
　　　甚明灼。被告於原告損害發生後，始「妄自」主張同時履
　　  行抗辯權，殊非有理。
　  (六)按被告之所以會再主張「不安抗辯權」，足證被告「明知
　    」有向原告「先為給付」之義務，所以，被告乃主張有此
　    權利之適用，蓋因被告「竟然」主張有「不安抗辯權」之
      適用，適足以證明被告明知其對原告有「先為給付」之義
      務，甚為瞭然。
 　 (七)惟所謂不安抗辯權，必須是原告於訂立買賣契約後，原告
　    確有「財產顯形減少」之事實，被告始可主張引用此項權
      利，藉以拒絕自己之給付。則，被告並未舉證原告於訂約
      後，其財產有何顯形減少之事實，以實其說，是被告所引
      用之不安抗辯權亦無可採。
　聲明：
  　(一)被告應給付原告1,106,131元及自起訴狀繕本送達翌日起
    　至清償日止，按年息百分之五計算之利息。
　　(二)訴訟費用由被告負擔。
貳、反訴被告辯以：
　一、說明「反訴原告丙○○係以系爭房地『無法過戶』之原因
　　　事實，及不完全給付之法律關係，請求反訴被告應負損害
　　  賠償責任」如后：
　　(一)按反訴原告丙○○於其94年6月17日反訴狀第六頁第二行
　　　起，載有：「本案爭執，在於原告乙○○未能提供完整印
　　　鑑證明，以供補正，致被告丙○○無法取得房屋所有權（
　　　即指無法過戶），本件係可歸責於原告乙○○事由，原告
　　　須負不完全給付之債務不履行責任」等情，而請求反訴被
　　　告乙○○應賠償反訴原告丙○○在「占有、使用」系爭房
　　  地期間內，向銀行所繳納之「房貸本息」。
　　(二)意即，反訴原告丙○○係以系爭房地「無法過戶」為原因
  　　事實，而以不完全給付之法律關係，請求反訴被告乙○○
　　　，賠償其「占有、使用」房地期間，所繳納之「房貸本息
　　　」。反訴被告將於后段，說明系爭房地「無法過戶」之可
　　　歸責性，在於反訴原告丙○○，而非在於反訴被告乙○○
　　　。設若反訴原告丙○○所主張「無法過戶可歸責於乙○○
　　　」之原因事實不成立，則其所請求之訴訟標的，亦將失所
　　  附麗。
　二、說明「系爭房地『無法過戶』，係可歸責於反訴原告丙○○，而非可歸責於反訴被告乙○○，因此，丙○○就未能
　　　取得系爭房地所有權之事實，理應自負其責」之理由、證
　　  據如后：
　　(一)反訴被告乙○○引用「本訴」辯論意旨狀，其第三條「系
　　　爭房地無法過戶之過失責任在於被告丙○○」之四項理由
　　　（為節省答辯篇幅，於此不再贅敘），請參見該狀第十頁
　　  最末一行起算，迄第十七頁第十二行為止。
　　(二)惟，於本狀中反訴被告乙○○，再就「系爭房地無法過戶
　　　之過失責任在於丙○○」之理由，扼要說明如后：按乙○○於88年5月3日與丙○○簽妥買賣契約書後，並將三張印
　　　鑑證明書交付給丙○○，且在一切過戶之書類上用印完畢
　　　，並於買賣契約中「約定」並「授權」由丙○○單面去辦
　　　理過戶手續，詎，丙○○竟遲延7個多月後，於88年12月2
　　　0日「才」送請過戶登記，嗣經地政機關以印鑑證明書上
  　　印文不清晰為由，命丙○○補正，按丙○○明知乙○○「
 　 　台北」之地址，卻並未「即時」通知乙○○補正，甚至，
      自90年11月9日起，拒繳房貸本息，致貸款銀行於91年5月
      8日就系爭房地聲請法院查封拍賣，法院「先一步」於91
      年5月14日囑託地政機關為「查封登記」，於斯時，則系
      爭房地即處於「禁止過戶」之狀態，則，丙○○「後一步
      」於91年10月9日，「才」以郵局存證函通知乙○○補正
      印鑑證明，此時，乙○○就算再提供一百張印鑑證明給丙○○，亦無法「重開」地政機關為過戶登記之程序，意即
  　　地政機關接受法院之「查封登記」後，依法即應停止產權
　    移轉，而形成拒絕受理「過戶登記」之狀態，所以，丙○○遲於91年10月9日對乙○○所為之「補正通知」，在客
      觀上已屬於「無效之通知」，致乙○○終究無法再以補交
      印鑑證明之方法，得以「救活」、「治癒」過戶登記，因
      此，無法過戶之事實，實肇因於房地被查封前，丙○○從
      未合法通知乙○○補正，致喪失得以補正之機會，從以上
      流程觀之，任何人均可看出「無法過戶」之過失責任，在
      於丙○○，而非在於乙○○，甚為瞭然。
　　(三)丙○○以「房地被查封前，找不到乙○○，所以無法通知
  　　」置辯，此項利己主張，即應由丙○○舉出「確實找不到
　　　」乙○○之證據，惟，丙○○始終無法舉證，以實其說，
　　　是故，丙○○此項利己主張，即屬臨訟虛構，而無足採信
　　  。
　　(四)再者，乙○○之訴訟代理人亦於94年7月15日庭訊中，明
  　　確主張：「我們否認被告丙○○在91年10月以前，有通知
　　　我們」等情，按丙○○「無法舉證」在91年10月9目以前
　　　，「有」通知乙○○補正，且乙○○又「否認」在此之前
　　　，有接獲通知，且提出丙○○所為之通知函影本，及信封
　　　影本，藉以證明確實遲至91年10月9日「房地被查封後」
　　　，始行通知之事實，則按諸「舉證分配原則」，及依卷內
　　　「既有之證據」觀之，請求　鈞院斟酌採納「丙○○遲於
　　　房地被查封後，始於91年10月9日才通知乙○○補正，致
　　　乙○○無法補正，是無法過戶之過失責任，在於丙○○，
　　　而非乙○○」之主張，而將丙○○所為「不完全給付損害
　　  賠償」之訴駁回。
　三、說明「丙○○請求乙○○賠償，其於占有、使用系爭房地
　　  期間，所繳納之房貸本息，為無理由」之理由如后：
　　(一)經查，丙○○之所以繳納房貸之本息，係本於買賣契約之
　　　雙方約定，由其「承接房貸」所致生，是其繳納房貸本息
　　　，乃本於契約所為之義務，並不得以其繳納房貸為由，反
　　  而請求乙○○賠償，此乃最基本之法理所在。
　　(二)甚至，承辦代書丁○○亦於　鈞院證述：「88年5月3日簽
　　　約後，即將房地點交給丙○○使用」等情，「既」系爭房
　　　地自88年5月3日起，即由丙○○占有、使用中，則伊自當
　　　「按月」向貸款銀行繳納約31,000元之本息，因此，伊亦
　　　「已經」取得使用房地之「相當對價」，伊何來損害之有
　　　？既未有損害，則自與「有損害始能請求賠償」之法理有
　　  違，殊甚明灼。
　答辯聲明：
　(一)反訴原告之訴駁回。
　(二)訴訟費用由反訴原告負擔。
參、被告（反訴原告）主張：
　一、按物之出賣人，負交付其物於買受人，並使其取得該物所
　　　有權之義務；又出賣人不履行該項義務時，買受人得依關
　　　於債務不履行之規定，行使其權利；民法第348條第l項、
　　　第353條訂有明文。又依同法第227條第l項規定，因可歸
　　　責於債務人之事由，致為不完全給付者，債權人得依關於
　　  給付遲延或給付不能之規定，行使其權利。
　二、查被告於88年5月3日向原告購買坐落台中市○○路○段637
  　　號22樓之l房屋一棟，價金新台幣（下同）3,800,000元正
    　，有雙方所訂買賣契約書為憑（被證一）。依約有關辦理
      產權移轉之一切稅費（包括土地增值稅、契稅、印花稅、
      登記規費、代書費等）悉由被告負擔（即所謂「賣方賣清
      」）。扣除原告貸款餘額及未繳欠稅後，被告實付250,00
      0元與原告，被告則依約如期代繳原告原在中聯信託投資
      （股）公司（簡稱中聯信託）之貸款，本無爭議，合先說
      明。
　三、「雙方約定登記權利人由甲方（即被告）自由指定，而乙
　　　方（即原告）不得異議。」（詳見買賣契約書第八條）。
　　　因中聯信託貸款利率過高，被告為求轉貸優惠利率及額度
　　　而另找適當銀行及第三人為登記名羲人未果，迨至88年12
　　　月8日以自己名義委託丁○○代書（證人一，請傳訊）送
　　  件辦理產權移轉登記（台中市中正地政事務所收件字號第
　　　561180號，被證二）。不臆因原告所附印鑑證明不符而遭
　　  退件（被證三）。
　四、依據雙方簽訂買賣契約書第七條所定：「本件登記手續如
　　　有格式變更或其他缺欠不備，登記未獲通過而尚須乙方蓋
　　　章或出面時，乙方應隨時供便，絕不得有任何刁難之事或
　　　藉故向甲方要求補貼加價等情。」。本件登記因原告所附
　　　印鑑證明不符而遭退件；雖被告迭經多次請求原告協助補
　　　正，奈原告每行蹤飄忽不定，甚而避不見面、遍尋不著，
　　　致被告無法補正而取得本件買賣標的所有權，影響被告權
  　　益至鉅。
　五、查本件買賣移轉登記固因被告為銀行轉貸及另找適當第三
　　　人為登記名義人致有蹉跎時日，但原告既已取得全部剩餘
　　　價款，且被告亦依約如期代繳原中聯信託之貸款，本不影
　　　響被告權益，縱有延遲辦理登記，原告難有置喙之餘地。
　　　又查，本件移轉登記之所以遭致駁回退件，實以原告系爭
　　　印鑑證明書之瑕疵所致，並非原告指摘「印鑑證明於三個
　　　月內有效，三個月後即失效」云云。查印鑑證明書旨在證
　　　明文件用印之真正，本無有效期間之規定（除非戶籍地異
　　　動）；土地登記規則（90年9月14日修正）規定，除依第
  　　40條第1項各款情形外，申請登記應提出登記義務人之印
      鑑證明。但依當時（及以前歷次修正）該土地登記規則本
      無任何印鑑證明之有效期間之規定（被證四）；迨至92
　　　年7月29日修正公佈之土地登記規則第41條第10款始有規
　　　定申請登記時須「檢附登記發生日期前一年以後核發之當
  　　事人印鑑證明」（被證五）。準此，關於印鑑證明之時效
　    性於92.7.29土地登記規則修正公佈後始有適用，且有效
      期間為「一年」，並非原告所稱「三個月」; 況不論於88
      .05.03. 雙方簽訂買賣契約時，或88.12.08.辦理產權移
      轉登記時，本無印鑑證明有效期間之限制，原告88.05.03
      .領發之印鑑證明非因期限問題，昭然若揭。
　六、被告既已依約（自88.05.03.起）代繳貸款，又已完納各
　　　項稅費（包括土地增值稅，契稅、印花稅、規費等）所費
　　　不貲，豈有不辦理過戶之理？原告始終音訊杳然、請求補
　　　正無望；而被告竟痴等至90年12月依舊如期繳納貸款（被
　　　證六），而買賣標的卻非被告所有，前後支付之價款稅費
　　　已高達1,10 8,232元（詳如附表），損失不可謂不鉅，豈
　　　有如原告所稱「未積極找尋原告，再次更換印文或印鑑證
　　　明，以尋求補正機會」的道理。被告支付巨額價款稅費，
　　　已如前述；然被告既無法取得所有權，又須承擔風險（如
　　　擔心遭原告之債權人假扣押），身心煎熬、情何以堪！無
　　　料竟又遭原告假扣押被告所有坐落台中市○○區○○街60
　　　之5號房屋（鈞院94執全四字第10ll號），更是晴天霹靂
　　  、徒負奈何。
　七、查原告自認本件買賣伊已實收系爭房屋之殘價（即250,00
      0萬元）對於被告亟須伊之協助補正印鑑證明，卻不聞不
　　　問、未加理會，居心叵測、令人心寒。此可由系爭房屋遭
　　　法院查封拍賣，歷經貸款銀行之催收，法院假扣押通知、
　　　鑑價、拍賣（一拍、二拍、三拍）強制執行程序各裁定通
　　　知等，原告皆無動於衷可徵。況原告自88.5.3以來，戶籍
　　　地迄無異動（被證七），如受銀行及法院通知，豈無立即
　　　主動聯絡被告之理？伊之事不關己、惡意不理被告之態度
　　  ，顯而易見、不辯自明。
　八、本案爭執在於原告未能提供完整印鑑證明以供補正，致被
　　　告無法依民法第348條第l項、第758條之規定取得房屋所
　　　有權。本件係可歸責於原告之事由，原告須負不完全給付
　　  之債務不履行之責任，至為顯然。
　九、按雙務契約當事人互負債務給付義務；倘債權人因債務人
  　　不履行義務或有違反情事，致影響其契約利益及目的完成
　　　者，債權人自得對債務人訴請履行或依債務不履行之規定
　　　請求損害賠償（最高法院93台上1185判決參照）。又，因
　　　契約互負債務者，於他方當事人未為對待給付前，得拒絕
　　　自己之給付，民法第264條第l項前段定有明文。合先說明
　　  。
　十、查本案被告（反訴原告）之所以拒絕依雙方買賣契約所約
  　　定履行以原告（反訴被告）名義繳納中聯信託貸款，無非
　　　因原告未能提供正確印鑑證明裨供辦理產權移轉登記；雖
　　　被告再三催告補正，伊又拒絕依雙方買賣契約書第七條規
　　　定應即出面解決，致本件移轉登記遭駁回，被告苦候無望
　　　，已如前狀所述。依前段所陳，被告確因原告不履行其義
　　　務致未能完成契約之利益與目的，昭然若揭。被告依民法
　　　第264條第l項之規定主張同時履行抗辯權，依法洵屬有據
　　　，不辯自明。況被告於88年12月間雖遭地政機關駁回登記
　　　，但基於誠信仍依約繼續繳納原告貸款至90年12月，付出
　　　之稅費款項已達1,108, 232元，損失不可謂之不鉅，而被
　　　告過戶無望，不惟須負擔原告債權人查封之風險，且須負
　　　擔房價節節低落之損失，縱如三歲稚童亦知不可為，被告
　　　依民法第265條類推適用不安抗辯權而拒絕自己之給付，
　　　亦難謂依法無據。
　十一、原告抗辯意旨無非以被告未能即時通知伊來補正，且該
　　　　補正之事由係因被告遲延送件，塗改登記申請書上之原
　　　　因發生日期處未蓋原告印鑑章（漏未補章）致遭駁回云
　　　  云。查：
　（一）被告奉台中市中正地政事務所通知補正後，除積極請求
　　　　原告協助補正外，並透過下列人士請求找尋原告出面解
　　　  決，原告雖已獲請求補正訊息，卻仍不為所動：
    　1.原告之兄胡安平（電話0000-000000、0000-000000）。
    　2.原告之妻白雪（上海電話00000-00-000000000）。
    　3.原告貸款保證人杜小姐（電話00-0000000、0000-00000
        0）被告積極尋找原告出面協助辦理補正，不可謂不力。
        而原告竟無視契約之約定，置若罔聞、相應不理；迨至
        系爭房屋遭銀行催收貸款、法院查封、鑑價、拍賣等程
        序通知，原告皆如如不動、視若無睹，伊之居心叵測，
　　　　令人匪夷所思。原告所辯被告未積極聯絡等虛偽陳詞，
　　　  乃不攻自破。
　（二）次查，原告所稱「依原證八所示之土地登記申請書第二
  　　　頁上，明白載有『經核對所附證件齊全』等語，足以證
　　　　明原告所交付之鑑證明書為正確、完整」云云。按該紙
　　　　確有『經核對所附證件齊全』等語之記載，惟僅係該地
　　　　政機關「初審」之審查意見而已，殊不知登記案件仍須
　　　　經「複查」之程序。該登記機關既已依土地登記規則第
　　　　56條第2款之規定通知補正印鑑證明，誠乃不爭之事實
　　　　；非原告斷章取義即可自認已合程式而不須補正，其理
　　　  甚明。
　（三）再查，原告復以「被告更改月份漏未補章致遭駁回，係
  　　　可歸責於被告之事由」云云資為抗辯。按登記申請書有
　　　　增、刪、修文字固須由申請人或代理人簽名或蓋章；本
　　　　件登記申請書關於更改月份部分，既已由委任代理人丁○○於更改處蓋章，依登記實務即已合於程式而為地政
　　　　機關所受理（按，依登記實務，關於登記申請書上文字
　　　　之修改，僅須代理人簽章即可。被證八）。退一步言，
　　　　縱有更改文字須雙方當事人補章之情事，該登記申請書
　　　　及移轉契約書上方空白處雙方均有備章，本已無礙於登
　　　　記之程式，自不生更改無效或瑕疵致遭駁回之理由，至
　　　  為顯然。原告不諳登記實務，胡亂指摘，可見一斑。
　（四）準此，原告挑剔被告延遲辦理登記，且因更改月份漏未
　　　　補章致遭駁回，主張不可歸責於原告之事由等陳述，顯
　　　  無理由，難堪採信。
　十二、按稱買賣者，謂當事人約定一方移轉財產權於他方，他
  　　　方支付價金之契約，民法第345條第l項定有明文。又按
　　　　，依不動產買賣之本旨，除賣方須將不動產標的物移轉
　　　　與買方占有外，更須移轉其所有權。而不動產所有權之
　　　　移轉，依民法第758條之規定，非經登記不生效力。本
　　　　案乃肇因原告（反訴被告）未遵照債務之本旨使被告（
　　　　反訴原告）依約完全取得系爭不動產所有權，致使兩造
　　　  訟爭，合先敘明。
　十三、原告起訴及反訴答辯意旨無非以（一）原告已將系爭房
　　　　屋點交予被告，且在過戶書類用印完畢並交付印鑑證明
　　　　「三張」憑辦。（二）被告未即時辦理過戶，拖延七個
　　　　月而遭地政機關以「印鑑證明之印文不清晰」為由而退
　　　　件。（三）被告延誤補正期，系爭房屋已遭債權銀行查
　　　　封拍賣。（四）被告不能主張同時履行抗辯權，仍應「
　　　　不受房地無法過戶影響，繼續以原告之名義，踐行還本
　　　  付息手續」云云。查：
　（一）本件無法順利完成移轉登記，係因原告交付印鑑證明書
　　　　確有瑕疵而遭地政機關挑剔而通知補正。被告已竭盡所
　　　　能找尋原告無著（包括透過原告之兄、原告之妻、原告
　　　　貸款時之連帶保證人等），已在前狀指陳。被告縱因無
　　　　法順利完成過戶，仍依約繼續繳納貸款長達22個月之久
　      ，衡情論理，非被告未依約履行債務，至為顯然。況苟
        如原告所指交付印鑑證明「三張」備用，則承辦代書必
　　　　可即時補正並及早移轉登記，早日結案，此乃代書之任
　　　　務，本為社會一般人之普通常識所認知。原告所指「三
　　　  張」印鑑證明，誠屬狡辯之詞，不辯自明。
　（二）原告所指印鑑證明係戶政事務所所製作核發之公文書，
　　　　縱因印文不清晰，應屬不可抗力之介入云云而主張免責
　　　　，亦屬牽強硬坳。又原告既指摘被告遲延辦理過戶，又
　　　　承認「就辦理『過戶手續』之約定，是原告將依約用印
　　　　完畢之書類均交付被告，而授權被告自行『擇期』單方
　　　　去辦理即可，請參見契約書第四條約定：『乙方應將本
　　　　件不動產產權移轉登記需要文件，提交甲方，以便聲請
　　　　登記』，且該條並無『辦理時限』約定」（詳見原告94
　　　　年8月5日「辯論意旨狀」第18頁，（三）說明）。則原
  　　　告既已承認依約被告自行擇期」單方辦理過戶，而無「
　　　  辦理時限」之約定，原告以「被告遲延辦理過戶」之指
　　　  摘，更屬無據，昭然若揭。
　（三）原告指摘系爭房屋既遭法院查封而禁止登記，縱原告提
　　　　供一百張印鑑證明亦無法過戶云云。查強制執行程序開
　　　　始後，除法律另有規定外，固不停止執行（強制執行法
　　　　第18條第1項），惟查，執行法院或因債權人撤回之請
  　　　求而停止執行，或因債務人已清償或依裁定供擔保而停
  　　　止執行（強制執行法第14條第1項、第18條第2項參照）
        。本案被告既已付出巨額資金，為減少損失，自無白白
        斷送之理，苟付清積欠債權銀行款項，債權銀行自必撤
        回本件強制執行，此乃實務上通行之理，原告以此指摘
        無法補救之詞，亦屬無據。
  （四）被告既無法聯繫原告補正移轉登記（代書亦同），仍默
　  　　默繼續繳納貸款長達22個月，而原告竟要求被告縱然無
　　　　法過戶仍須繼續依約繳納貸款本息，且被告須負擔長達
　　　　20年之貸款年限所可能發生之風險，及永遠無法過戶轉
        讓甚至繼承之困難，縱三歲稚子亦知不可為。原告無理
        之主張，不難想見。
　十四、縱上所陳，本件因原告不能依約協助被告取得所有權移
　　　　轉登記，是為不完全給付，顯然有違誠實信用原則，已
　　　　無庸置疑；被告主張同時履行抗辯權而免為對待給付，
　　　  並依法請求損害賠償，誠然有據。
　聲明：
　(一)原告之訴駁回。
　(二)反訴被告應給付反訴原告1,108,232及自反訴狀繕本送達翌
  　日起至清償日止，按年息百分之五計算之利息。
　(三)訴訟費用由原告（反訴被告）負擔。
肆、兩造不爭執事項：
　一、兩造於88年5月3日簽訂不動產買賣契約書，原告將其所有
  　　坐落台中市○○區○○段143地號，面積2202平方公尺土
    　地應有部分10000分之43及其地上建物建號2453號，門牌
      台中市○○區○○路4段637號22樓之1，面積（含陽台及
      花台）計103點17平方公尺所有權全部，共同使用部份247
      0建號面積2220點7平方公尺，應有部分100000萬分之632
      及2471建號面積7790點12平方公尺應有部分0000000分之
      4480及車位一個（下稱系爭房地），以3,800,000元賣與
      被告。於訂約日由被告給付250,000元價金予原告，剩餘
      價金355萬元之付款方法約定由被告承接原告原先向中聯
      信託投資股份有限公司（下稱中聯公司）之房地貸款
      3,474,72 0元及未繳之利息63,232元及其他雜支。並約定
      之後被告交息不正常，與原告無關，被告應負一切法律責
      任。
　二、系爭不動產之過戶，於88年12月20日送件，初審證件齊全
  　　，複審時以「各書表所認義務人章與印鑑證明書之章不符
　    」於88年12月22日被通知於15日內補正，逾期未補正而被
      退件。
　三、被告於88年5月3日系爭不動產買賣契約成立時，付250,00
　　　0元價金予原告，自88年6月7日起至90年12月5日止，代原
　　　告向中聯公司清償借款，計753,653元，共付原告價金1,0
　　  03,653元。
　四、90年12月中旬後，被告不再代原告向中聯公司清償借款，
  　　致系爭不動產為債權人中聯公司向本院聲請91年度執字第
　    14620號強制執行事件，查封於92年9月29日由徐以2,
      670,00 0元拍定，中聯公司受分配2,640,235元，不足額1
      ,106,131 元。
伍、兩造之爭點：
　　本件系爭房地「無法過戶」之可歸責性，究竟在於被告（反
  　訴原告）丙○○？或是在於原告（反訴被告）乙○○？
陸、得心證之理由：
一、本訴部分：
　(一)原告起訴主張：兩造於88年5月3日訂立買賣契約書，將原告
　  所有坐落台中市○○路○段637號22樓之1房地以3,800,000元
    賣予被告。同日由被告給付原告價金250,000元，剩餘價金
    3,550,000元，則約定由被告承接原告「原先向中聯公司之
    房地貸款3,47 4,720元及未繳之利息63,232元及其他雜支，
    作為給付方法。並特別約定，原告同意原貸款由被告承接，
    若來日被告交息不正常，與原告無涉，被告應負一切法律責
    任。原告於88年5月3日即將三張「印鑑證明」交付被告並將
    印鑑章交給被告委任之代書在過戶書類上「用印完畢」，並
    當場將房地「點交」給被告占有、使用，已履行出賣人義務
    。惟被告遲延7個月後，於88年12月20日始送請過戶登記，
    因印鑑證明之印文不清晰，造成地政機關於88年12月22日，
    將之退件，並命補正，被告並未積極設法補正，致迄今未能
    過戶完畢。被告於88年12月22日退件前，「仍能」以原告名
    義向中聯公司「還本付息」長達8個月之久，被告於退件後
    ，「亦能」以原告名義向中聯公司「還本付息」長達22個月
    之久，足證被告「履行契約」之過程，並不受「房地無法過
    戶」之影響。兩造於88年5月3日訂約時，雙方即約定，被告
    應自「即時」起繳納5月份以後之本息，並應「立即」去繳
    納2月，3月欠繳之本息，且約定若被告交息不正常，應負一
    切法律責任。是被告有「先為給付」之義務，被告不得主張
    同時履行抗辯。詎被告自90年11月9日起對中聯公司停止「
    還本付息」，是被告即有「給付遲延」之可歸責事由，造成
    原告之系爭房地被中聯公司拍賣，致生原告對中聯公司發生
    「不足額受償」之1,106,131元之「債務負擔」，原告此項
    損害，即由被告之「給付遲延」所生，二者有直接因果關係
    ，原告之損害自應由被告賠償。
    被告則以：其於88年5月3日以3,800,000元向原告購買坐落
    台中市○○路○段637號22樓之1房地，約定過戶之一切稅費
    ，悉由被告負擔，扣除貸款餘額及所欠利息，被告實付250,
    000元與原告，被告亦依約如期代繳原告在中聯公司之貸款
    。依買賣契約第八條約定，登記權利人由被告指定，原告不
    得異議。因中聯公司貸款利率過高，被告為求轉貸優惠利率
    及額度而另找適當銀行及第三人為登記名義人未果，迨至88
    年12月8日以自己名義委託丁○○代書送件辦理產權移轉登
    記，不臆因原告所附印鑑證明不符而遭退件。依買賣契約第
    七條約定，本件登記手續如有格式變更或其他缺欠不備，登
　　記未獲通過而尚需原告蓋章或出面時，原告應隨時供便，絕
　  不得有任何刁難之事或藉故向被告要求補貼加價等情。本件
    登記初審證件齊全，但複審時因原告所附印鑑證明不符而遭
    退件，因原告只交付一份送件之印鑑證明而無可替換補正。
    被告多次以電話聯絡原告協助補正未果，致被告無法補正被
    退件，而未能取得系爭房地所有權。但基於誠信，被告仍依
    約繼續代繳原告貸款至90年12月，付出之稅費款項已達1,10
    8,232元，被告過戶無望，又須負擔原告債權人查封之風險
    及房價節節低落之損失，被告主張同時履行抗辯權及不安抗
    辯權，而免為對待給付等語，資為抗辯。
　(二)查兩造於88年5月3日訂立買賣契約，原告將其所有系爭房地
    以3,800,000元賣與被告，訂約日由被告付價金250,000元予
    原告，餘款3,550,000元雙方約定，由被告承接原告向中聯
    公司房地貸款餘額3,474,720元及房貸未繳利息63,232元及
    其他雜支，當天，原告即將印鑑證明及印鑑章交付代書甲○○，由代書在過戶資料上蓋妥印章，並約定由被告自行送請
    過戶，隨即將系爭房地於同日點交給被告使用。依買賣契約
    第八條約定，登記權利人由被告自由指定，原告不得異議。
    被告認中聯公司利率過高，為求轉貸優惠利率及額度而另找
    適當銀行及第三人為登記名義人未果，延至88年12月8日被
    告始以自己名義委託丁○○代書送件辦理產權移轉登記，初
    審承辦人員蓋上「經核對地籍資料及所附證件齊全並與規定
    相符擬准予登記」戳記，惟複審時，竟以「各書表所認義務
    人章與所附印鑑證明書之章不符」於88年12月22日被通知於
    15日內補正，因買賣公證制度已廢除，買賣不用公證，代書
    只向原告拿一份印鑑證明過戶使用，是無第二份印鑑證明可
    供替換補正，被告及代書透過各種管道連絡不上原告協助補
    正，致逾期未補正而被退件。系爭房地之過戶，固因被告之
    轉貸及找第三人為登記名義人而耽擱些時日，但買賣契約並
    無「辦理過戶期限」之約定，被告於訂約後7個月始送件申
    請登記，難認被告違約。縱使，被告於訂約後，即時送件申
    請產權登記，同一份印鑑證明，因戶政機關承辦人員用印力
    道不均，所呈現之筆劃紋路不完整之瑕疵仍在，亦難順利完
    成過戶登記。
　(三)復查原告於88年5月3日申請五份印鑑證明，原告於94年7月5
　  日所呈之印鑑證明，其印文與送件者同，其筆劃紋路仍為不
    完整，仍需原告出面再重新申請印鑑證明，始能再次送件登
    記。本件被告於88年12月22日登記退件後，為誠信，仍如期
    以原告名義向中聯公司代繳貸款達22期之久，因遍尋原告無
    著，過戶無望，迄90年12月6日後才停止代繳貸款。而系爭
    不動產於91年5月8日經中聯公司向本院聲請強制執行，本院
    於91年5月14日囑託查封登記，於92年9月29日由徐以2,
    670,000元拍定。原告於90年3月到大陸，91年7月回台，系
    爭房地經法院查封、鑑價、拍賣，法院數次通知原告，原告
    亦供承其曾因貸款繳息問題打電話給被告，但於系爭不動產
    92年9月29日拍定前未出面謀求解決之道。按查封之效力
    ，在禁止債務人就查封物更為處分（讓與或設定他物權），
    債務人在查封未撤銷前就查封之不動產所為移轉、設定負擔
    或其他有礙執行效果之行為，依強制執行法第113條準用同
    法第51條第2項規定，對於債權人不生效力。但依強制執行
    法第113條準用同法第58條規定，不動產查封後，債務人得
    於拍定前提出現款，聲請撤銷查封。即使拍定後，在拍賣物
    所有權移轉前，經拍定人同意，債務人亦得提出現款請求撤
    銷查封，由債權人撤回強制執行之聲請。本件被告已繳清所
    有稅費及代繳房貸共計1,108,232元，原告眼見被告之付出
    形將泡湯，就系爭房地之過戶，於拍定前竟不出面與被告共
    商解決之道，猶主張系爭房地之無法過戶，不影響被告之代
    繳貸款，但買賣契約並無約定被告須先代繳貸款，始辦過戶
    登記，被告無先為給付義務，原告不協助被告辦理系爭房地
    之產權移轉登記，苛責被告之停止「還本付息」致系爭房
    地被拍賣，其受有中聯公司分配不足額1,106,131元之損害
    ，請求被告賠償，原告為一已之利益而罔顧被告之正當利益
    ，其行使債權、履行債務，顯有背誠信原則，有權利濫用之
    嫌。
　(四)按買賣契約為雙務有償之債權契約，依民法第348條第1項規
    定，「物之出賣人，負交付其物於買受人，並使其取得該物
    所有權之義務」。是買賣契約互負債務，買受人固有交付價
    金之義務，惟出賣人亦有按債務本旨將無瑕疵之買賣標的物
    交付並移轉其財產權予他方之義務，出賣人如未依債務本旨
    移轉物之所有權予買受人，則其提出之對待給付不完全，非
    依債務本旨為之，依誠信原則，在出賣人補正前，買受人得
    依民法第264條規定，行使同時履行抗辯權而拒絕自己之給
    付。本件被告以3,800,000元買下原告所有系爭房地，訂約
    日（88年5月3日）被告給付原告價金250,000元，餘款3,550
    ,000 元，由被告承接原告向中聯公司房地貸款餘額3,474,7
    2 0元及所欠貸款利息63,232元及雜支，此為給付價金方法
    ，非單純債務承擔，有其對價關係，原告除交付系爭房地予
    被告外，尚負有移轉系爭房地所有權予被告之義務，被告於
    88年12月22日過戶退件後，尚本著誠信原則依約如期以原告
    名義向中聯公司代繳房貸，買賣價金已付一百餘萬元，原告
    未出面幫忙完成系爭房地之所有權登記手續，使被告取得
    系爭房地之所有權，被告依法行使同時履行抗辯權，拒絕自
    己之給付，停止代原告繳納房貸，於法並無不合。系爭房地
    被拍賣，中聯公司分配尚不足1,106,131元，原告於系爭房
    地過戶前，仍為債務人，自應予以清償，此為原告未依債務
    本旨為完全之對待給付之可歸責事由所造成，原告請求被告
    賠償，洵非允當，不應准許。
二、反訴部分：
　(一)反訴原告起訴主張：關於系爭房地買賣，迄90年12月5日，
　  伊已繳清一切稅費及代繳房貸，共計1,108,232元，反訴被
    告雖點交系爭房地予反訴原告，但並不配合移轉系爭房地之
    所有權予反訴原告，為不完全給付，反訴被告應賠償反訴原
　　告1,108,232元之損害。反訴被告則以：兩造於88年5月3日
  　就系爭房地訂立買賣契約後，反訴被告即將三張印鑑證明交
    付反訴原告，並於一切過戶書類上用印完畢，反訴原告遲延
    7個月後，始於88年12月20日送請過戶登記，嗣經地政機關
    以印鑑證明書上之印文不清晰為由命補正，反訴原告並未即
    時通知反訴被告補正，反訴原告自90年11月9日起竟拒繳房
    貸本息，致系爭房地被查封拍賣，系爭房地被查封登記後，
    處於禁止過戶狀態，無法補正，重辦過戶登記手續，此為可
    歸責於反訴原告；依買賣契約約定，反訴原告須承接反訴被
    告之房貸，是其繳納房貸本息，乃本於契約所為之義務，自
    不得反求反訴被告賠償；系爭房地自88年5月3日起即點交予
    反訴原告占有、使用，則伊自當按月向貸款銀行繳納約31,0
    00元之本息，因此，伊已經取得使用系爭房地之相當對價，
    伊何來損害之有？既無損害，其請求賠償，顯無理由等語，
    資為抗辯。
　(二)查兩造於88年5月3日就系爭房地訂立買賣契約，立約日，反
　  訴被告將系爭房地點交予反訴原告占有、使用，由反訴原告
    給付250,000元價金予反訴被告，餘款3,550,000元之付款方
    法，雙方約定，由反訴原告承接反訴被告向中聯公司之貸款
    餘額3,474,720元及所欠貸款利息63,232元及雜支。反訴原
    告為轉貸找適當銀行及第三人為登記權利人未果，拖延7個
    月始於88年12月20日以自己名義送請過戶登記，依買賣契約
    第八條約定，買方得自由指定登記權利人，賣方不得異議。
    且買賣契約又無系爭房地過戶期限之限制，反訴原告於訂約
    後，遲延7個月始送件登記，並無違約。因印鑑證明書上之
    印文不清晰，經限期補正，逾期，反訴被告未協助補正而遭
    退件，退件後，反訴原告本諸誠信，仍依約如期代繳22期房
    貸，遍找反訴被告無著，過戶無望，自90年12月6日起之房
    貸停止代繳，系爭房地即被中聯公司聲請查封拍賣，查封登
    記雖禁止債務人就查封物為所有權移轉登記，但依強制執行
    法第113條準用同法第58條規定，不動產查封後，債務人得
    於拍定前提出現款，聲請撤銷查封。即使，拍定後，在拍賣
    物所有權移轉前，債務人亦得提出現款請求撤銷查封，經拍
    定人同意後，由債權人撤回強制執行之聲請，不無解決之道
    。但反訴被告不出面協助反訴原告重新申請完整之印鑑證明
    ，再次送件登記，使反訴原告取得系爭房地之所有權，自有
    違買賣契約第七條登記如未獲通過，賣方須出面隨時提供協
    助之約定；按買賣契約為雙務有償契約，買賣雙方互負債務
    ，買受人負有交付價金義務，出賣人亦負有交付出賣標的物
    並移轉財產權予他方之義務。本件系爭房地之買賣，雙方固
    約定由反訴原告承接反訴被告向中聯公司房貸之本息，但此
    非單純之債務承擔，係有其對價關係，反訴被告除點交系爭
    房地予反訴原告外，尚須移轉系爭房地所有權予反訴原告。
    反訴被告迄未移轉系爭房地之所有權予反訴原告。因反訴被
    告之不配合辦理系爭房地所有權移轉登記之可歸責事由，致
    為不完全之對待給付，反訴原告自得依民法第227條第1項、
    第226條第1項規定，對反訴被告請求損害賠償；又反訴原告
    係依買賣關係占有，使用系爭房地，並非依租賃關係使用系
    爭房地，反訴原告之代償房貸係價金之給付方法，並非使用
    系爭房地之對價，而反訴原告給付價金之對價係反訴被告所
    有系爭房地之交付及其產權之移轉登記，系爭房地於92年9
    月29日經本院拍賣，由徐拍定，於92年10月8日辦妥所
    有權移轉登記，是系爭房地依買賣契約移轉其所有權與反訴
    原告已屬給付不能，反訴原告自受有損害，得求償於反訴被
    告。綜上所述，反訴被告之答辯，難採納。
　(三)民法第227條第1項規定，「因可歸責於債務人之事由，致為
　  不完全給付者，債權人得依關於給付遲延或給付不能之規定
    行使其權利」。同法第226條第1項規定，「因可歸責於債務
    人之事由，致給付不能者，債權人得請求賠償損害」。本件
    系爭不動產之買賣契約係雙務有償契約，買賣雙方互負債務
    ，反訴原告於訂約後，依約如期代反訴被告繳納房貸本息，
    於88年12月20日系爭房地送請過戶登記時，複審時，認過戶
    書面資料上所蓋乙○○之章與其所交付之印鑑證明書之章不
    符，被通知於文到15日內補正，經代書及反訴原告電話連絡
    不上反訴被告協助補正而遭退件。退件後，反訴原告本乎誠
    信，依約代繳房貸達22期之久，反訴被告音訊杳然，反訴原
    告認過戶無望，代繳房貸至90年12月5日止，即不再續繳，
    致系爭房地被查封拍賣，反訴被告知情亦不出面與反訴原告
    共謀解決之道，將系爭房地過戶與反訴原告，是反訴被告有
    違約未為協助系爭房地產權移轉登記之可歸責事由，致未能
    依債務本旨為完全之對待給付，茲系爭房地因法院之拍賣，
    於92年9月29日由徐拍定，於92年10月8日辦畢所有權移
    轉登記，已屬給付不能。反訴原告依民法第226條第1項規定
    ，請求反訴被告賠償其損害，洵屬正當，應予准許。查反訴
    原告於立約日給付250,000元價金予反訴被告，嗣以反訴被
    告名義向中聯公司代償房貸迄90年12月5日止，共代償房貸
    753,653元，於88年12月18日，同年月20日繳納契稅、印花
    稅、地政規費、房屋稅、地價稅等共104,579元，合計1,108
    ,232 元，此有相關之匯款回條、稅額繳款書、契稅繳款書
    及地政規費繳納收據等影本附卷可稽，反訴原告請求反訴被
    告應如數賠償於反訴原告，於法有據，應予准許。
三、本件事證已臻明確，兩造所為其他攻擊、防禦方法，於判決
    結果不生影響，爰不逐一審究。
柒、據上論結，原告之訴為無理由，被告之反訴為有理由，依民
    事訴訟法第78條判決如主文。
中　　華　　民　　國　　94　　年　　9　　 月　　 9　　日
                  民事第四庭    法  官　周靜秀
正本係照原本作成。
如對本判決上訴，須於判決送達後20日內向本院提出上訴狀。
中　　華　　民　　國　　94　　年　　9　 　月　　13　　日
                                書記官
                                                      A
